最高法院刑事判決　　　　　　　　　　　　　　　九十一年度台上字第一二○四號
　　上訴人　財團法人基督教神召會福音傳播協會
　　代表人　白明道
　　被　告　甲○○
右上訴人因自訴被告業務侵占案件，不服台灣高等法院台中分院中華民國九十年十一
月八日第二審更審判決（八十七年度重上更(四)字第二六號，自訴案號：台灣台中地方
法院八十一年度自字第四八六號），提起上訴，本院判決如左：
    主  文
原判決撤銷，發回台灣高等法院台中分院。
    理  由
本件原判決以上訴人財團法人基督教神召會福音傳播協會自訴意旨略以：被告甲○○
原為財團法人基督教神召會福音傳播協會（以下稱傳播協會）之董事長，民國八十一
年四月八日經改選董事長、白明道當選為該法人之董事長。被告經董事選為董事長，
有受委任而處理法人事務之義務，意圖為自己利益而損害法人之利益，未經合法由董
事會決議，將法人所有台中市西屯區福上巷中泰五弄十二號、十六號、十八號、二十
號、二十二號五棟房屋，自七十六年八月起出租與他人，至八十一年五月一日止共收
租金新台幣（下同）一百六十九萬六千元，竟未將該租金交付法人而侵占入己，私自
花用。自訴人代表人發現被告侵占，除經承租人周水順、喬志聖（自訴狀誤載為詹志
堅）、張彭順貞、陳佰卿、洪文玉出具證明書證明有交付租金與被告外，被告於八十
一年五月十八日上午九點至下午四點，在法人辦公室會算其收受租金，亦承認收共一
百六十九萬六千元之租金，有會算之在場人白美玲、李俊賢、古盡香（按應為古宋盡
香）可為證。被告侵占租金之犯行已堪認定，經代表人催討，至今猶未將侵占租金返
還法人。被告所為犯刑法第三百四十二條、第三百三十六條第二項之背信、業務侵占
罪嫌云云。經審理結果，認無證據足以證明被告有侵占行為，因而撤銷第一審論處被
告連續意圖為自己不法之所有，而侵占對於業務上所持有之物罪刑之判決，改判諭知
被告此部分無罪，固非無見。
惟查：(一)、依被告於原審所供「房屋租金是由會計華存德收的」、「有時候交代我去
收，我收了就交給會計華存德。」；證人洪文玉於原審所稱：「第一次和甲○○簽約
」、「每月初付租金，都是直接給他。」、「向甲○○租房子的那段時間，不是甲○
○來收錢，就是他老婆來向我收錢。」；及證人林月裡（陳佰卿之妻）所稱：「八十
一年一月二日以前的租金是交給甲○○，每月一萬二千元，我們是從八十年一月二日
開始承租。」各等語（見原審更(四)卷（一）第三三、七六、七七、一○五頁），如果
無訛，則被告確有向承租戶收過租金無疑。原審對於證人洪文玉、林月裡所述交付租
金給被告或其妻之證言，是否屬實？被告所供其代收之租金若干，及其有無交給會計
華存德？等事項，攸關被告有無侵占等犯行，均未切實深入調查說明，遽行判決，難
謂無未盡調查職責及理由不備之違誤。(二)、依上訴人之自訴意旨所載，其自訴被告之
犯行，除業務侵占外，尚有背信罪。原判決僅說明被告被訴之業務侵占，不能證明犯
罪，而對於背信罪部分是否成立，隻字未提，亦有已受請求之事項未予判決之違誤。
上訴意旨指摘原判決不當，非全無理由，應認仍有撤銷發回更審之原因。又本件雖屬
刑事訴訟法第三百七十六條第三款、第五款所列之案件，惟於修正刑事訴訟法施行前
，原得上訴於第三審法院，且已繫屬於法院，依刑事訴訟法施行法第五條第一項規定
，仍應依施行前之法定程序終結之，附此明。
據上論結，應依刑事訴訟法第三百九十七條、第四百零一條，判決如主文。
中      華      民      國    九十一    年      三      月      七      日
                              最高法院刑事第八庭
                                  審判長法官  莊  登  照
                                        法官  洪  明  輝
                                        法官  黃  一  鑫
                                        法官  魏  新  和
                                        法官  林  秀  夫
      右正本證明與原本無異
                                              書  記  官
中      華      民      國    九十一    年      三      月     十三     日
